【裁判字號】    98,訴,1698
【裁判日期】    981023
【裁判案由】    違反毒品危害防制條例
【裁判全文】
臺灣彰化地方法院刑事判決              98年度訴字第1698號
公  訴  人  臺灣彰化地方法院檢察署檢察官
被      告  甲○○
上列被告因毒品危害防制條例案件，經檢察官提起公訴（98年度
毒偵字第1913號），被告於準備程序中自白犯罪，本院行簡式審
判程序，判決如下：
    主  文
甲○○施用第一級毒品，累犯，處有期徒刑拾月。扣案注射針筒
壹支沒收之。
    事實及理由
一、犯罪事實：
  (一)甲○○前因施用毒品案件，經觀察勒戒後，於民國（下同）
    92年5月18日執行完畢釋放。又自94年4月間某日起至94年
    6月23日，連續施用第一級毒品海洛因多次，經臺灣南投地
    方法院94年度訴字第479號判決處有期徒刑8月，95年7月21
    日執行完畢出監（構成累犯）。又自94年11月初某日起至
    94 年11月29日止，連續施用第一級毒品海洛因多次，經本
    院95 年度訴字第852號判決處有期徒刑10月（後經減刑為有
    期徒刑5月）。合併另案臺灣高等法院台中分院96年度上易
    字第1353號判決所判詐欺罪有期徒刑5月（減刑為有期徒刑2
    月15 日），兩罪減刑後，定應執行有期徒刑7月。又於95
    年10 月4日施用第一級毒品海洛因一次，經本院96年度訴字
    第185 號判決處有期徒刑1年，後經減刑為有期徒刑6月。上
    述案件接續執行，於97年2月25日縮刑執行完畢出監（
    構成累犯）。
  (二)甲○○復基於施用第一級毒品海洛因之犯意，於98年8月22
    日上午7時許，在位於彰化縣芬園鄉利民橋下某處，以將第
    一級毒品海洛因置入針筒內注射方式，施用第一級毒品海洛
    因1次。
  (三)嗣於98年8月22日上午11時許，甲○○因施用毒品後精神恍
    惚，在彰化縣芬園鄉○○路○段31號芬草加油站外徘徊，經
    民眾報警，為警查獲，並扣得注射針筒1支，且經其同意採
    集尿液送驗，結果呈「嗎啡及可待因」陽性反應。
二、認定事實之證據及理由：
  (一)被告於警訊、偵查、本院審理中之自白。
  (二)彰化縣警察局鹿港分局委託檢驗尿液代號與真實姓名對照認
    證單，證明被告接受採尿送驗之事實。
  (三)詮昕股份有限公司濫用藥物尿液檢驗報告書，被告呈現「嗎
    啡、可待因」陽性反應。按行政院衛生署管制藥物管理局93
    年7月16日管檢字第0930006199號函示意見：「依據Clark's
    Analysis of Drugs and Poisons一書第三版之記載：...第
    一級毒品海洛因亦可代謝成嗎啡，且海洛因常見含有少量6-
    乙醯可待因雜質成分，該成分可代謝為可待因及嗎啡。...
    」（參照行政院衛生署管制藥品管理局發行「濫用藥物檢驗
    相關解釋彙編」P.14）故可證明被告因施用海洛因而同時檢
    出「可待因、嗎啡」陽性反應。
  (四)扣案注射針筒1支，被告自白為施用毒品之工具。
  (五)不再送觀察勒戒之理由：
    按毒品危害防制條例於92年7月9日修正公布，自93年1月9日
    施行，其中第20條、第23條將施用毒品之刑事處遇程序，區
    分為「初犯」及「五年內再犯」、「五年後再犯」。依其立
    法理由之說明：「初犯」，經觀察、勒戒或強制戒治後，應
    為不起訴處分或不付審理之裁定；經觀察、勒戒或強制戒治
    執行完畢釋放後，「五年內再犯」者，因其再犯率甚高，原
    實施之觀察、勒戒及強制戒治既已無法收其實效，爰依法追
    訴或裁定交付審理。至於經觀察、勒戒或強制戒治執行完畢
    釋放後，「五年後再犯」者，前所實施之觀察、勒戒或強制
    戒治已足以遮斷其施用毒品之毒癮，為期自新及協助其斷除
    毒癮，仍適用「初犯」規定，先經觀察、勒戒或強制戒治之
    程序。從而依修正後之規定，僅限於「初犯」及「五年後再
    犯」二種情形，始應先經觀察、勒戒或強制戒治程序。倘被
    告於五年內已再犯，經依法追訴處罰，縱其第三次（或第三
    次以上）再度施用毒品之時間，在初犯經觀察、勒戒或強制
    戒治執行完畢釋放五年以後，已不合於「五年後再犯」之規
    定，且因已於「五年內再犯」，顯見其再犯率甚高，原實施
    觀察、勒戒或強制戒治，已無法收其實效，即應依該條例第
    10條處罰（最高法院95年度第7次刑事庭會議決議參照）。
    本件被告前因施用毒品案件，經送觀察勒戒後，於92年5月
    18日執行完畢釋放。又於觀察勒戒執行完畢五年內又自94
    年4月間某日起至94年6月23日，連續施用第一級毒品海洛因
    多次（臺灣南投地方法院94年度訴字第479號判決）、又
    自94年11月初某日起至94年11月29日止，連續施用第一級毒
    品海洛因多次（本院95年度訴字第852號判決）、95年10
    月4日施用第一級毒品海洛因（本院96年度訴字第185號判決
    ）。被告既曾於「五年內再犯」，且經法院判處罪刑確定，
    其又於98年8月22日施用毒品，即非屬該條例第20條第3項所
    定「五年後再犯」之情形，仍應論以毒品危害防制條例第10
    條第1項之施用第一級毒品罪。
  (六)被告自白核與事實相符，足堪採信。本件事證明確，被告施
    用第一級毒品犯行，已可認定。
三、論罪科刑：
  (一)核被告所為，係犯毒品危害防制條例第10條第1項之施用第
    一級毒品罪。被告持有毒品之低度行為，應為施用之高度行
    為所吸收，不另論罪。
  (二)被告有如犯罪事實欄所示之前科執行經過，此有臺灣高等法
    院被告全國前案紀錄表乙紙附卷可稽，其受此有期徒刑執行
    完畢後，五年以內再犯有期徒刑以上之罪，應依累犯規定加
    重其刑。
  (三)量刑審酌：被告有多件毒品前科，素行不佳，從未覺悟毒品
    是家破人亡的不歸路，又被告自述以打零工為生，已有兒女
    成年等情，被告吸毒沈淪，未能為子女以身作則，實應譴責
    。並審酌被告坦承犯行，犯後態度尚稱良好等一切因素，量
    刑如主文，以示懲儆。
  (四)扣案注射針筒1支、被告自白為施用毒品之工具，並且乃是
    以醫療用品作為施用工具，應沒收之。
四、適用法律：
  (一)刑事訴訟法第273條之1第1項、第310條之2、第454條第1項。
  (二)毒品危害防制條例第10條第1項、刑法第11條、第47條第1項
    、第38條第1項第2款。
本案經檢察官王元郁到庭執行職務。
中    華    民    國    98    年    10    月    23    日
                  刑事第四庭         法  官  葉明松
以上正本證明與原本無異。
如不服本判決應於收受判決後10日內向本院提出上訴書狀，並應
敘述具體理由；其未敘述上訴理由者，應於上訴期間屆滿後20日
內向本院補提理由書（均須按他造當事人之人數附繕本）「切勿
逕送上級法院」。
中    華    民    國    98    年    10    月    23    日
                                     書記官  施秀青
附錄本案論罪法條：
毒品危害防制條例第10條
施用第一級毒品者，處 6 月以上 5 年以下有期徒刑。
施用第二級毒品者，處 3 年以下有期徒刑。


司法院資訊處製作；財團法人民間司法改革基金會備份。
